【裁判字號】    98,交聲,1398
【裁判日期】    990128
【裁判案由】    聲明異議
【裁判全文】
臺灣臺南地方法院交通事件裁定        98年度交聲字第1398號
移送機關    交通部公路總局嘉義區監理所臺南監理站
異議人即
受處分人    甲○○
上列異議人即受處分人因違反道路交通管理處罰條例案件，對於
交通部公路總局嘉義區監理所臺南監理站民國98年10月20日所為
之裁決處分（處分案號：嘉監南字第裁74-N00000000號）聲明異
議，本院裁定如下：
    主  文
原處分關於記違規點數參點部分撤銷。
其餘異議駁回。
    理  由
一、原處分意旨略以：受處分人即異議人甲○○（下稱異議人）
    騎乘其所有之車牌號碼WHO-453 號輕型機車，於民國98年3
    月22日12時43分許，在高雄縣湖內鄉○○路○ 段與該路2 段
    1 巷之交岔路口處，有行經燈光號誌管制之交岔路口闖紅燈
    及未領有駕駛執照駕駛機器腳踏車之違規行為，遭高雄縣政
    府警察局湖內分局員警當場攔停製單舉發。嗣經移送機關即
    交通部公路總局嘉義區監理所臺南監理站認其違規事證明確
    ，依照道路交通管理處罰條例第53條第1 項、第21條第1 項
    第1 款、第63條第1 項第3 款及違反道路交通管理事件統一
    裁罰基準表之規定，各裁處異議人罰鍰新臺幣（下同）4,50
    0 元、9,600 元，並記違規點數3 點等處分。
二、本件聲明異議意旨略以：異議人係於綠燈時通過路口，後因
    轉換為黃燈及紅燈遭警攔停，且異議人本身因有語言及智能
    方面障礙，所以在收到親自簽名之罰單時未告知家人，致家
    人無法即時幫忙處理而延誤繳款時間，因而為此聲明異議等
    語。
三、按汽車駕駛人，行經有燈光號誌管制之交岔路口闖紅燈者，
    處1,800 元以上5,400 元以下罰鍰，並予記違規點數3 點；
    次按汽車駕駛人，未領有機器腳踏車駕駛執照，駕駛小型車
    或機器腳踏車者，處6,000 元以上12,000元以下罰鍰，並禁
    止其駕駛。道路交通管理處罰條例第53條第1 項、第21條第
    1 項第1 款及第63條第1 項第3 款分別定有明文。
四、經查：
(一)異議人騎乘其所有之車牌號碼WHO-453 號輕型機車，於98年
    3 月22日12時43分許，在高雄縣湖內鄉○○路○ 段與該路2
    段1 巷之交岔路口處，經警認其有行經燈光號誌管制之交岔
    路口闖紅燈及未領有駕駛執照駕駛機器腳踏車之違規行為，
    遭高雄縣政府警察局湖內分局員警當場攔停製單舉發等情，
    有高雄縣政府警察局98年3 月22日高警交字第N00000000 號
    舉發違反道路交通管理事件通知單1 份附卷可稽，且異議人
    對其未領有駕駛執照駕駛機器腳踏車違規行為部分並不爭執
    是，是異議人未領有駕駛執照駕駛機器腳踏車之違規行為，
    足堪認定。
(二)至異議人雖辯稱：伊是黃燈的時候經過，之後變成黃燈，再
    變成紅燈云云。然按證人即當日舉發本違規事件之高雄縣政
    府警察局湖內分局員警邱明進於98年12月14日本院調查時到
    庭結證：「（問：本件是否你舉發？〈提示舉發單並告以要
    旨〉）是我舉發的。」、「（問：法官問當時情形如何？）
    我忘記了。」、「（問：對於在場之異議人有無印象？）沒
    有印象。」、「（問：你從事舉發闖紅燈勤務多久？）十九
    年。」、「（問：你舉發闖紅燈之標準為何？）違規人要有
    闖紅燈之事實，我才會舉發。」、「（問：你如何認定闖紅
    燈之事實？）只要紅燈狀態中直行，我就認定是闖紅燈。」
    、「（問：本件異議人陳稱，他係號誌綠燈時，經過路口，
    在路中間號誌轉變為紅燈，便被你攔停舉發，對此你有何意
    見？）如果駕駛人係黃燈通過路口，我便不會舉發，更何況
    係綠燈通過。」等語明確（詳本院卷第20頁至第21頁），足
    認本件舉發之員警當天判斷異議人闖紅燈，係以目視之方法
    ，確認該路口燈光號誌已轉換為紅燈後，見異議人仍騎乘上
    開機車闖越交岔路口，始予以攔檢，並排除其將遵行號誌行
    駛之異議人誤為闖紅燈之可能。從而，異議人於前揭時、地
    騎乘上開輕型機車有闖紅燈之違規行為，應堪認定。
(三)至於異議人辯稱：伊因有語言及智能方面障礙，所以在收到
    親自簽名之罰單未告知家人，致家人無法即時幫忙處理而延
    誤繳款時間云云，並提出其中華民國身心障礙手冊影本1 紙
    在卷可稽。然異議人於本院調查時既可瞭解法官詢問之問題
    ，逐一回答，且其就行車管制號誌之意義，及無駕駛執照不
    得騎乘機車之交通規則亦能正確明瞭，並就其當時騎乘上開
    機車外出之目的、欲前往之處所，均尚能記憶，以清晰之言
    詞表達一情，有本院98年11月30日調查筆錄1份在卷可稽（
    詳本院卷第14頁至第15頁）；佐以證人即異議人之弟乙○○
    於本院調查時亦陳稱：異議人平日都會騎機車出門，買報紙
    四處找工作等語明確（詳見本院卷第16頁），且異議人於騎
    乘機車於道路上行駛為警攔停舉發時，既可清楚簽名收受上
    開舉發通知單，以表示其收受該舉發通知單之意思，足見異
    議人於本件違規當時之精神狀態應屬正常，而無不能辨識行
    為違法或欠缺依其辨識而行為之能力或能力顯著降低之情事
    。是異議人既已收受上開舉發通知單，當可知悉舉發通知單
    之性質及內容，遵期於應到案日期前繳納罰鍰，或對其舉發
    之違規行為到案陳述不服，尚難以其未告知家人幫忙處理為
    由據以減輕罰緩。
五、綜上所述，異議人於上述時、地，騎乘上開輕型機車，有行
    經有燈光號誌管制之交岔路口闖紅燈，及無駕駛執照駕駛機
    器腳踏車之違規行為，堪以認定。則移送機關依道路交通管
    理處罰條例第53條第1 項、第21條第1 項第1 款及違反道路
    交通管理事件統一裁罰基準表之相關內容之規定，分別裁處
    異議人罰緩4,500 元、9,600 元，核無違誤，異議人此部分
    之異議為無理由，應予駁回。又道路交通管理處罰條例第63
    條關於違規記點之規定，目的乃在於累積達一定點數後可執
    行吊扣或吊銷駕駛執照之處分，然異議人未領有駕駛執照，
    即無從對之或吊扣、吊銷駕駛執照，即無違規記點處分之實
    益，無庸於處分時另記違規點數，故移送機關依道路交通管
    理處罰條例第63條第1 項第3 款裁處異議人應記違規點數之
    部分，即有未洽，自應由本院撤銷此部分之記點處分，以期
    適法。
六、據上論斷，應依道路交通管理處罰條例第87條第2 項，道路
    交通案件處理辦法第19條、第20條前段，裁定如主文。
中    華    民    國    99    年    1     月    28    日
                          交通法庭  法  官  鄭燕璘
以上正本證明與原本無異。
如不服本裁定應於送達後5日內向本院提出抗告狀。（應附繕本
）
                                    書記官  蔡明峰
中    華    民    國    99    年    1     月    28    日


司法院資訊處製作；財團法人民間司法改革基金會備份。
